【裁判字號】    97,重訴,376
【裁判日期】    980731
【裁判案由】    拆屋還地等
【裁判全文】
臺灣板橋地方法院民事判決             97年度重訴字第376號
原      告  庚○○
            丁○○
共      同
訴訟代理人  簡維能律師
            陳美華律師
被      告  戊○○
訴訟代理人  張世柱律師
            蕭仁杰律師
複 代 理人  黃偉雄律師
被      告  癸○○
            乙○○
            甲○○
            辛○○
            丙○○○
            壬○○
            子○○
上列當事人間請求拆屋還地等事件，經本院於民國98年7月9日言
詞辯論終結，判決如下：
    主    文
被告乙○○、辛○○應將坐落臺北縣土城市○○○段第三八八之
一地號，如附圖所示Ａ部分面積三十四平方公尺土地上之建物騰
空遷讓返還予原告。
被告癸○○、辛○○應將坐落臺北縣土城市○○○段第三八八之
一地號，如附圖所示Ｂ部分面積十八平方公尺土地上之建物騰空
遷讓返還予原告。
被告丙○○○應將坐落臺北縣土城市○○○段第三八八之一地號
，如附圖所示Ｃ部分面積二十五平方公尺土地上之建物騰空遷讓
返還予原告。
被告戊○○應將坐落臺北縣土城市○○○段第三八八之一地號，
如附圖所示Ａ部分面積三十四平方公尺、Ｂ部分面積十八平方公
尺、Ｃ部分面積二十五平方公尺土地上之建物拆除，並將上開土
地返還予原告及全體所有人。
被告甲○○、壬○○應將坐落臺北縣土城市○○○段第三八八之
一地號，如附圖所示Ｄ部分面積三十四平方公尺土地上之建物騰
空遷讓返還予原告。
被告子○○應將坐落臺北縣土城市○○○段第三八八之一地號，
如附圖所示Ｄ部分面積三十四平方公尺土地上之建物拆除，並將
上開土地返還予原告及全體所有人。
被告戊○○、辛○○應連帶給付原告各新臺幣捌萬陸仟柒佰捌拾
玖元，及被告戊○○自民國九十七年九月十日起、被告辛○○自
民國九十七年十二月二十六日起，均至清償日止，按年息百分之
五計算之利息，暨自民國九十七年七月二十二日起至返還如附圖
所示Ａ、Ｂ部分土地之日止，按月連帶給付原告各新臺幣壹仟肆
佰肆拾陸元。
被告戊○○、丙○○○應連帶給付原告各新臺幣肆萬壹仟柒佰貳
拾伍元，及被告戊○○自民國九十七年九月十日起、被告丙○○○自民國九十七年十二月二十六日起，均至清償日止，按年息百
分之五計算之利息，暨自民國九十七年七月二十二日起至返還如
附圖所示Ｃ部分土地之日止，按月連帶給付原告各新臺幣陸佰玖
拾伍元。
被告子○○、壬○○應連帶給付原告各新臺幣伍萬陸仟柒佰肆拾
陸元，及被告子○○自民國九十八年五月二十七日起、被告壬○○自民國九十七年十二月二十六日起，均至清償日止，按年息百
分之五計算之利息，暨自民國九十七年七月二十二日起至返還如
附圖所示Ｄ部分土地之日止，按月連帶給付原告各新臺幣玖佰肆
拾陸元。
訴訟費用由被告戊○○、陳建興、乙○○、癸○○、丙○○○連
帶負擔十分之七，被告甲○○、壬○○、子○○連帶負擔十分之
三。
本判決第一項至第四項於原告以新臺幣柒拾壹萬捌仟陸佰陸拾柒
元為被告戊○○、乙○○、辛○○、丙○○○供擔保後得假執行
，惟被告戊○○、乙○○、辛○○、丙○○○如以新臺幣貳佰壹
拾伍萬陸仟元為原告預供擔保，得免為假執行。
本判決第五項及第六項於原告以新臺幣參拾壹萬柒仟參佰參拾肆
元供擔保後，得假執行，惟被告子○○、甲○○、壬○○如以新
臺幣玖拾伍萬貳仟元為原告預供擔保後，得免為假執行。
本判決第七項於原告以新臺幣貳萬捌仟玖佰參拾元供擔保後，得
假執行，惟被告戊○○、辛○○如以新臺幣捌萬陸仟柒佰捌拾玖
元為原告預供擔保後，得免為假執行。
本判決第八項於原告以新臺幣壹萬參仟玖佰零玖元，供擔保後得
假執行，惟被告戊○○、丙○○○如以新臺幣肆萬壹仟柒佰貳拾
伍元為原告預供擔保後，得免為假執行。
本判決第九項於原告以新臺幣壹萬捌仟玖佰壹拾陸元，供擔保後
得假執行，惟被告子○○、壬○○如以新臺幣伍萬陸仟柒佰肆拾
陸元為原告預供擔保後，得免為假執行。
    事實及理由
壹、程序方面：
一、按訴狀送達後，原告不得將原訴變更或追加他訴，但擴張或
    減縮應受判決事項之聲明者，不在此限，民事訴訟法第255
    條第1 項第3 款定有明文。經查，本件原告原起訴請求之聲
    明如附表一所示。嗣經原告分別於97年12月4 日、同年12月
    22日、98年5 月19日具狀就拆屋還地之面積暨其範圍、相當
    於租金之不當得利變更如附表二、附表三及如主文第1 項至
    第9 項所示，均核屬聲明之縮減，且經原告撤回之被告，亦
    無反對之意思表示，依上開說明，自應准許，合先敘明。
二、又「所謂請求之基礎事實同一，係指變更或追加之訴與原訴
    之主要爭點有其共同性，各請求利益之主張在社會生活上可
    認為同一或關連，而就原請求之訴訟及證據資料，於審理繼
    續進行在相當程度範圍內具有同一性或一體性，得期待於後
    請求之審理予以利用，俾先後兩請求在同一程序得加以解決
    ，避免重複審理，進而為統一解決紛爭者，即屬之」有最高
    法院90年台上16號裁判可資參照。是以，本件原告等分別於
    97 年12 月22日、98年5 月17日本院審理中分別追加辛○○
    、丙○○○、壬○○、子○○等四人為被告。而被告對於前
    開訴之追加、變更固不同意，惟經核原告所為上開訴之變更
    、追加，其請求之基礎事實仍與原告起訴時所主張之事實相
    同，參酌上開說明，既同為本件拆屋還地事件所產生之民事
    糾紛，自應准許原告為前揭聲明之追加。
三、被告癸○○、乙○○、甲○○、辛○○經合法通知，未於最
    後言詞辯論期日到場，經核無民事訴訟法第386 條各款所列
    情形，爰依原告之聲請，由其一造辯論而為判決。
貳、實體方面：
一、原告起訴主張：
  (一)坐落臺北縣土城市○○○段第388 之1 地號土地，面積256
    平方公尺（下稱系爭土地）為原告庚○○、丁○○及訴外人
    中華民國、土城市、廖發、陳廖振東、陳家妤、陳麗玉、陳
    麗卿所共有。惟被告等未經原告等或其他共有人同意，亦無
    其他法律上之原因，無權占有系爭土地，原告自得本於所有
    權請求被告等分別自下列建物中遷出，並將該建物拆除後，
    返還土地予原告等，分述如下：
  1.被告戊○○無權占有系爭土地如附圖所示A、B、C 部分，面
    積各分別為34平方公尺、18平方公尺、25平方公尺，並於其
    上興建門牌號碼臺北縣土城市○○路34號（下稱系爭34號建
    物）及36號之違章建築，且將系爭34號中如附圖所示A 部分
    出租予被告乙○○開設「阿郎汽車美容店」、如附圖所示B
    部分出租予被告癸○○開設冰塊販賣店。
  2.被告子○○無權占有系爭土地如附圖所示D 部分面積34平方
    公尺，並於其上興建門牌號碼臺北縣土城市○○路38號之違
    章建築（下稱系爭38號建物），且將系爭38號建物出租予被
    告甲○○開設「鋁門窗販賣店」。
  3.被告辛○○、丙○○○、壬○○等3 人與渠等家屬分別無權
    占有原告如附圖所示A、B、C、D部分。
  (二)被告等無權占用系爭土地，顯受有相當於租金之利益，致原
    告等受有損害，原告等自得請求被告等返還起訴前5 年，及
    起訴後至渠等返還土地之日止，相當於租金之利益。至系爭
    土地92年至97年之申報地價均為每平方公尺新臺幣（下同）
    7,520 元，則系爭土地價值為1,925,120 元，故系爭土地每
    月可得租金為16,043元。茲將被告辛○○、丙○○○、壬○○、戊○○及子○○等5 人應給付之上開租金，分列如下：
  1.被告辛○○、戊○○共同無權占有系爭土地計52平方公尺，
    渠等應連帶給付原告等起訴前5 年相當於租金之利益各86,
    789 元，並應自起訴之日起至返還土地之日止，按月連帶給
    付原告等各1,446 元。
  2.被告丙○○○、戊○○共同無權占有系爭土地計25平方公尺
    ，渠等應連帶給付原告等起訴前5年相當於租金之利益各41,
    725 元，並自起訴之日起至返還土地之日止，按月連帶給付
    原告等各695元。
  3.被告子○○、壬○○共同無權占有系爭土地計34平方公尺，
    渠等應給付原告等起訴前5年相當於租金之利益各56,746 元
    ，並自原告起訴之日起至返還土地之日止，按月連帶給付原
    告等各946元。
  (三)同地段388之4 地號土地於65年7月間始自原388之1地號土地
    分割出來，於93年4月8日又因抵繳稅款而登記為中華民國及
    臺北縣土城市公所所有，故原告否認被告戊○○與其祖母即
    訴外人陳林阿勸就系爭土地有買賣關係存在。另依土地登記
    簿謄本所示，系爭土地於分割前地目為道，而非農地，自非
    不能過戶，況被告曾委請代書處理同地段第388 之2 地號土
    地，當無不知之理。又被告戊○○雖提出土地買賣合約證書
    （下稱系爭契約），惟觀其標的物乃同地段388 之2 地號土
    地（下稱系爭388 之2 地號土地），且證人己○○於簽約時
    並未在場，其對該土地所有權人為何、詳細面積等事項均不
    清楚，而被告戊○○抗辯簽約當日收回系爭契約正本，亦顯
    與事實不符。又系爭34號建物縱係於47年間所興建，亦與被
    告有權占有係屬二事，並聲明如主文第1 項至第9 項所示；
    願供擔保請准宣告假執行。
二、被告戊○○、丙○○○、壬○○及子○○則以：
  (一)系爭土地係被告於47年間向訴外人即原告等之祖母陳林阿勸
    購買，買賣價金7,000 元、買賣標的物乃「新舊路交界」土
    地即原388之1 地號部分土地（含現388之1、388之11地號，
    僅不含現388之4地號）及原388之2地號土地全部（嗣分割為
    388 之2 、388 之3 地號），簽約時並由訴外人陳金土代理
    及見證，有證人己○○之證詞可證，其餘細節則交由代書處
    理。被告當時僅知系爭土地為陳金土家所有，其所有權人於
    洽談時方明瞭。至系爭土地之買賣面積雖未有詳細約定，惟
    系爭契約之標的既已特定為新舊路交界土地，可認其範圍已
    確定。
  (二)又系爭土地本為農地，無法就未出賣部分，即現388 之4 地
    號土地為分割而移轉，故雙方約定將完整買受之388 之2 地
    號土地先行過戶，但全部買賣土地皆於買賣當時交付予原告
    使用收益。縱被告未能及時促請訴外人陳金土等將系爭土地
    依約移轉予伊，惟此屬訴外人陳林阿勸、陳金土或原告等未
    能履約之問題。被告子○○前向陳金土表示購買土地之意，
    惟訴外人陳金土指稱系爭土地皆已售予被告，其直接向被告
    戊○○購買即可，有被告子○○之證詞酌參。陳金土原務農
    耕作之農地即在系爭土地鄰近處，倘被告未與其母陳林阿勸
    購買系爭土地，訴外人陳金土何以長達50餘年均容任被告於
    其上興建房屋。
  (三)債權讓與之前提要件應為債權確實存在，本件無權占有事實
    之有無，尚未經判決確定，故訴外人廖發、陳廖振冬、陳家
    妤、陳麗玉、陳麗卿對被告有無不當得利債權尚未可知，何
    來債權可供讓與原告。從而，原告訴請被告給付之不當得利
    數額，顯有錯誤，並聲明駁回原告之訴；如受不利益之判決
    ，願供擔保請准宣告免為假執行。
三、被告癸○○、乙○○雖未於最後言詞辯論期日到院，惟據渠
    等前到院，被告癸○○陳稱：系爭34號建物只住被告戊○○
    之媳婦及其孫女，而訴外人陳俊興並未住在該處，至被告甲○○與其配偶係住在系爭38號建物。被告乙○○則稱渠等係
    向被告戊○○承租，不清楚被告戊○○與原地主之關係如何
    等語置辯，並均聲明駁回原告之訴；如受不利益之判決，願
    供擔保請准宣告免為假執行。而另被告甲○○、辛○○均未
    提出書狀作何聲明或陳述。
四、兩造所不爭執之事項如下：
  (一)被告戊○○所有門牌號碼為臺北縣土城市○○路34號、36號
    建物，及被告子○○所有門牌號碼為臺北縣土城市○○路38
    號建物，占用臺北縣土城市○○○段388之1地號土地，其占
    用面積業經臺北縣板橋地政事務所測量如附圖所示A、B、C
    部分，計77平方公尺（34+18+25＝77）；D 部分計34平方公
    尺。
  (二)被告戊○○將門牌號碼臺北縣土城市○○路34號中如附圖所
    示A 部分出租予被告乙○○開設「阿郎汽車美容店」及檳榔
    攤、如附圖所示B 部分出租予被告癸○○開設「高客來國際
    有限公司」；被告子○○將門牌號碼臺北縣土城市○○路38
    號中如附圖所示D 部分出租予被告甲○○開設「祥銓不銹鋼
    鋁門窗」，有照片7幀附卷可稽（見本院卷(一)第13頁-第17頁
    ）。
五、原告主張被告所有建物，現仍無法律上之正當權源而占有使
    用原告所有系爭土地，被告戊○○則以渠等業已買受系爭土
    地，僅未辦理移轉登記而已，其占有系爭土地自非無權占有
    等語置辯。基此，本件所應審究者，厥為：(一)被告等人是否
    無權占有系爭土地；(二)若被告確實無權占有系爭土地，原告
    得請求被告等給付相當於租金之不當得利，有無理由。茲說
    明如下：
  (一)原告等就系爭土地得否主張所有人之物上返還請求權：
  1.按當事人主張有利於己之事實者，就其事實有舉證之責任，
    民事訴訟法第277 條前段定有明文。所有人對於無權占有或
    侵奪其所有物者，得請求返還之；對於妨害其所有權者，得
    請求除去之，民法第767 條定有明文。又按以無權占有為原
    因，請求返還所有物之訴，被告對原告就其物有所有權存在
    之事實無爭執，而僅以非無權占有為抗辯者，原告於被告無
    權占有之事實，無舉證責任。被告應就其取得占有，係有正
    當權源之事實證明之。如不能證明，則應認原告之請求為有
    理由（最高法院72年度台上字第1552號裁判參照）。又各共
    有人對於第三人，得就共有物之全部為本於所有權之請求，
    但回復共有物之請求，僅得為共有人全體之利益為之。民法
    第821 條亦有明定。倘共有人中之一人起訴時，在聲明中請
    求應將共有物返還於共有人全體，即係為共有人全體利益請
    求，無須表明全體共有人之姓名（最高法院84年台上字第33
    9 號判例可資參照）。查本件原告以被告無權占有為原因，
    訴請被告返還占有之系爭土地，原告業已證明其為系爭土地
    所有權人，有土地登記謄本附卷為憑（見本院卷(一)第10頁-
    第12頁），則依舉證責任分配原則，自應由被告等舉證證明
    渠等占有系爭土地具有正當權源之事實。
  2.又按民法有關不動產所有權之變動，依其變動之原因係法律
    行為或其他原因而異其規定（民法第758 條、第759 條意旨
    參照），本件被告戊○○抗辯其係於47年間以買賣之原因訂
    立系爭契約，自屬以法律行為（所謂物權契約）而取得之情
    形意，並辦理登記後始能發生所有權移轉之效果，且不動產
    物權之移轉，應以書面為之，民法第760 條定有明文。此項
    書面，除應依民法第3 條之規定外，固無其他一定之方式，
    但其內容須有移轉特定不動產之所有權或其他物權之意思表
    示，自不待言（最高法院32年上字第4349號判例意旨參照）
    。本件被告抗辯系爭土地（包含於原388 之1 地號土地）係
    其於47年間向訴外人即原告等之祖母陳林阿勸所買受，雖據
    其提出土地買賣合約證書影本1 份為憑（見本院卷(一)第168
    頁、第169 頁），然被告戊○○亦於98年1 月22日本院言詞
    辯論期日陳稱系爭契約之原本已不存在等語，然原告亦否認
    上開影本之真正，是難認被告等徒憑系爭契約影本即可認其
    與訴外人陳林阿勸間已有物權移轉之合意。再者，被告等復
    未提出其他積極證據，以證明渠等就系爭土地有何正當之合
    法權源，故被告抗辯其為系爭土地所有權人，並非無權占有
    云云，自非可取。
  3.另按所有人對於無權占有或侵奪其所有物者，得請求返還之
    ，民法第767 條定有明文。查被告等之系爭34號、36號及38
    號建物占有原告等所有系爭土地，其面積及使用情形，已如
    前述，復為兩造所不爭執，且經本院會同兩造及臺北縣板橋
    地政事務所於97年11月11日實地履勘測量，有本院勘驗筆錄
    、現場圖及97年11月13日北縣板地測字第0970017498號函所
    附土地複丈成果圖等件附卷可稽（見本院卷(一)第98頁- 第10
    2 頁），自堪認原告前揭主張為真實。則被告戊○○就其占
    用之土地，無買賣關係存在，已如前述。是被告戊○○雖抗
    辯訴外人陳金土於鄰近農地耕作，倘其未與陳金土之母陳林
    阿勸購買系爭土地，陳金土何以長達50餘年均容任被告於系
    爭土地上興建房屋。然參酌臺北縣板橋地政事務所提出系爭
    土地之地籍圖謄本、臺灣省臺北縣土地登記簿、臺北縣板橋
    地政事務所民眾閱覽異動索引資料等件（見本院卷(一)第63頁
    - 第82頁）所載系爭土地所有權人均非被告等。又單純之沈
    默，與默許同意之意思表示不同，對無權占有人之使用未加
    異議，僅單純沈默而未為制止者，不生任何法律效果，亦非
    默許同意繼續使用，有最高法院83年度台上字第237 號裁判
    要旨可資參照。從而，被告既未能提出曾獲全體共有人之同
    意使用系爭土地之積極事證，揆諸前揭說明，縱然原告等之
    單純沈默未為制止屬實，亦難逕認已有默許同意。又被告等
    縱有在系爭34號36號及38號建物居住或使用收益之事實，亦
    無從據此推論渠等就系爭土地有所有權。
  4.證人己○○雖於98年6 月11日本院言詞辯論期日到庭證稱：
    伊知悉訴外人陳金土就新舊路交界之土地代其母陳林阿勸與
    被告戊○○成立一土地買賣契約，簽約時伊亦在場，買賣金
    額7,000 元，當時係由伊與訴外人陳金土、陳茂坤及被告戊○○共同至代書事務所辦理，惟渠等未約定詳細面積及付款
    方式，伊亦未簽名於系爭契約上，至系爭土地之所有權人為
    何伊不清楚等語以觀（見本院卷(二)第6 頁背面- 第7 頁背面
    ），其記憶所及是否正確，即非無疑，況系爭契約簽訂迄今
    已逾51年，又證人己○○獨就簽約當日出席人員及買賣金額
    詳記至今，對於系爭土地面積及所有權人等細節卻均不復記
    億，且其與被告戊○○為兄弟關係，證詞更難免有偏頗之虞
    ，是其證述上情，自難逕信為真。
  5.末按，對於物有事實上管領之力者為占有人；又承租人基於
    租賃關係對於租賃物為占有者，出租人為間接占有人，此觀
    民法第940 條、第941 條之規定自明，出租人係經由承租人
    維持其對物之事實上管領之力，仍係現在占有人，同法第76
    7 條規定所有人對於無權占有其所有物者得請求返還之，所
    稱占有不惟指直接占有，即間接占有亦包括在內，最高法院
    82年度台上字第1178號判決著有明文。查被告戊○○前於95
    年10月10日及同年月20日分別與被告乙○○及癸○○等人簽
    訂房（店）屋租賃契約書（見本院卷(二)第22頁- 第29頁），
    依前開租賃契約書第2 條所定，渠等之租期分別自98年9 月
    10 日 、同年月20日止，則該租賃契約之效力，僅係存在於
    渠等與被告戊○○之間，揆諸前揭說明，被告戊○○當不得
    執以對抗原告等，且被告癸○○及乙○○仍屬無權占用原告
    之土地甚明。
  (二)若原告等為系爭土地所有權人，其請求被告等給付相當於租
    金之不當得利有無理由：
  1.按無法律上原因而受利益，致他人受損害者，應返還其利益
    ，雖有法律上原因，而其後已不存在者，亦同，民法第179
    條定有明文。再得請求之不當得利範圍，應以他方所受之利
    益為度，非以請求人所受損害若干為準，無權占有他人土地
    ，可能獲得相當於租金之利益，為社會通常之觀念（最高法
    院61年臺上字第1695號判例意旨參照）。經查，被告等無權
    占用系爭土地等情，業如前述，是被告占用並出租他人使用
    ，自屬獲得相當於使用該土地、房屋之租金不當利益，而原
    告請求被告返還5 年相當於租金之不當得利，核屬有據。又
    按城市地方房屋之租金，以不超過土地及其建築物申報總價
    額年息百分之10為限；所謂土地總價額，係以法定地價為準
    ，而法定地價係土地所有人依土地法規定所申報之地價，在
    平均地權條例施行區域，係指土地所有權人於地政機關舉辦
    規定地價或重新規定地價時之公告申報期間內自行申報之地
    價，土地法第97條第1項、第148條固分別定有明文，惟基地
    租金之數額，除以基地申報地價為基礎外，尚須斟酌基地之
    位置，工商業繁榮之程度，承租人利用基地之經濟價值及所
    受利益等項，並與鄰地租金相比較，以為決定（最高法院68
    年臺上字第3071號判例意旨參照）。
  2.查被告等占有原告等所有系爭土地，其面積業如附圖所示A
    、B 、C 、D 部分，總計111 平方公尺，被告戊○○復將系
    爭土地A 部分係出租予被告乙○○開設「阿郎汽車美容店」
    及檳榔攤、B 部分係出租予被告癸○○開設「高客來國際有
    限公司」，被告子○○則將如附圖所示D 部分出租予被告甲○○開設「祥銓鋁門窗」，而渠等均作為營業之用，原告得
    請求相當租金之損害，即不受前揭土地及其建築物申報總價
    額年息百分之10之限制，且系爭土地緊鄰土城市○○路旁，
    被告於系爭土地上均開設店面營業，其租金與一般住家相較
    ，衡情應屬較高，再輔以清水路為土城市○○○○路聯絡道
    路，有固定之民營公車及捷運接駁專車站牌，交通往來及生
    活機能尚稱便利，此有原告所提照片7 幀附卷可佐（見本院
    卷(一)第13頁- 第17頁），本院審酌上情，認依系爭土地之利
    用價值及經濟效用，原告請求以起訴前五年即92年至97年申
    報地價總額年息百分之10計算相當於租金之不當得利為適當
    。茲將原告等得請求者，分述如下：
  (1)系爭土地總面積為256 平方公尺，而其92年至97年之申報地
    價均為每平方公尺7,520 元（見本院卷(一)第18頁），故系爭
    土地之價額應為1,925,120元（256×7,520元＝1,925,120元
    ），再以系爭土地申報總額年息10％計算，則系爭土地每月
    可得租金為16,043元（1,925,120 ×10％÷12＝16,043元）
    。又原告等分別受讓訴外人廖發、陳廖振東、陳家妤、陳麗
    玉、陳麗卿對被告等之不當得利債權，有債權讓與契約書影
    本等件在卷為證（見本院卷(一)第19頁、第20頁），則前開債
    權讓與人就系爭土地所有權利範圍各為87/784，是原告等就
    系爭土地得主張之權利範圍即有348/784 （87/784×5 ＝34
    8/ 784）。
  (2)查被告戊○○、辛○○共同占有如附圖所示A、B部分土地，
    面積計52平方公尺（34+18=52），職是，渠等應連帶給付原
    告等起訴前5年相當於租金之不當得利各86,789元（16,043
    ×12×5×52/256×348/784=86,789元），並自97年7月22日
    起至附圖所示A、B部分土地返還原告等及其他共有人之日止
    ，按月連帶給付原告二人各1,446元（16,043×52/256×348
    /784＝1,446）。
  (3)被告戊○○、丙○○○共同占有如附圖所示C 部分土地，面
    積計25平方公尺，則渠等應連帶給付原告等起訴前5 年相當
    於租金之不當得利各41,725元（16,043×12×5×25/256×3
    48/784=41,725元），並自97年9 月10日起至附圖所示C部分
    土地返還原告等及其他共有人之日止，按月連帶給付原告等
    各695元（16,043×25/256×348/784＝695）。
  (4)被告子○○、壬○○共同占有如附圖所示D 部分土地，面積
    計34平方公尺，是渠等應連帶給付原告等起訴前5 年相當於
    租金之不當得利各56,746元（16,043×12×5×34/256×348
    /784=56,746元），並自98年5 月26日起至附圖所示D部分土
    地返還原告等及其他共有人之日止，按月連帶給付原告等各
    946元（16,043×34/256×348/784＝946）。
六、綜上所述，被告等人對於渠等有合法之法律依據占有系爭土
    地等情，迄今並未提出積極證據以實其說。是以，原告本於
    所有權及民法不當得利之法律關係，請求被告乙○○、癸○○、辛○○、丙○○○、甲○○、壬○○將坐落於系爭土地
    其上如附圖所示A 、B 、C 、D 斜線部分，其上建物騰空遷
    讓，請求被告戊○○、子○○將上開建物拆除，並將該建物
    所占用部分土地返還原告及其他共有人全體，復請求相當於
    租金之不當得利，詳如主文第一項至第九項（被告等人收受
    起訴狀繕本翌日，分為戊○○97年9 月10日、辛○○97年12
    月26日、丙○○○97年12月26日、子○○98年5 月27日、壬○○97年12月26日），均為有理由，應予准許。
七、又本判決第1 項至第9 項，兩造均陳明願供擔保，以代釋明
    ，聲請宣告假執行或免為假執行，均核無不合，爰酌定相當
    之擔保金額，併准許之。
八、本件事證已臻明確，兩造其餘攻擊防禦方法及舉證，因本件
    事證已臻明確，且與判決基礎不生影響，爰不一一論述，併
    此敘明。
九、訴訟費用負擔之依據：民事訴訟法第78條、第85條第1 項前
    段。
中    華    民    國    98    年    7     月    31    日
                  民事第二庭    法  官  吳振富
以上正本係照原本作成。
如對本判決上訴，須於判決送達後20日內向本院提出上訴狀。
中    華    民    國    98    年    7     月    31    日
                                書記官  李宏明
附表一
┌──────────────────────────┐
│原告起訴狀所載訴之聲明                              │
├───┬──────────────────────┤
│第一項│被告乙○○（原誤載為吳金郎）應自坐落臺北縣土│
│      │城市○○○段388之1地號上如附圖所示A部分面積 │
│      │100 平方公尺（實際面積實測候補正）土地遷出。│
├───┼──────────────────────┤
│第二項│被告周金珠應自坐落臺北縣土城市○○○段388 之│
│      │1地號上如附圖所示B部分面積6平方公尺（實際面 │
│      │積實測候補正）土地遷出。                    │
├───┼──────────────────────┤
│第三項│被告杜金貴應自坐落臺北縣土城市○○○段388之1│
│      │地號上如附圖所示C部分面積50平方公尺（實際面 │
│      │積實測候補正）土地遷出。                    │
├───┼──────────────────────┤
│第四項│被告盧自強應自坐落臺北縣土城市○○○段388之1│
│      │地號上如附圖所示E部分面積50平方公尺（實際面 │
│      │積實測候補正）土地遷讓。                    │
├───┼──────────────────────┤
│第五項│被告戊○○、林騰（原誤載為林勝）應自坐落臺北│
│      │縣土城市○○○段388之1地號上如附圖所示A 部分│
│      │面積100平方公尺、B部分面積6平方公尺、C部分面│
│      │積50平方公尺、及附圖所示D 部分面積50平方公尺│
│      │之土地上建物拆除（實際面積實測候補正），並將│
│      │該部分土地返還予原告庚○○、丁○○及其他共有│
│      │人。                                        │
├───┼──────────────────────┤
│第六項│被告甲○○應自坐落臺北縣土城市○○○段388之1│
│      │地號上如附圖所示E部分面積50平方公尺（實際面 │
│      │積實測候補正）土地遷出。                    │
├───┼──────────────────────┤
│第七項│被告羅榮文應自坐落臺北縣土城市○○○段388之1│
│      │地號上如附圖所示E部分面積50平方公尺（實際面 │
│      │積實測候補正）土地上之建物拆除，並將該部分土│
│      │地返還予原告庚○○、丁○○及其他共有人。    │
├───┼──────────────────────┤
│第八項│被告戊○○、林騰應連帶給付原告庚○○、丁○○│
│      │各新臺幣343,817元，及自起訴狀繕本送達被告等 │
│      │之翌日起至清償日止，按年息5％計算之利息。被 │
│      │告戊○○、林勝應自起訴之日起，至土地返還原告│
│      │庚○○、丁○○及其他共有人之日止，按月給付原│
│      │告庚○○、丁○○各新臺幣5,730元。           │
├───┼──────────────────────┤
│第九項│被告羅榮文應給付原告庚○○、丁○○各新臺幣83│
│      │,451 元，及自起訴狀繕本送達被告等之翌日起至 │
│      │清償日止，按年息5％計算之利息。被告陳淵源應 │
│      │自起訴之日起，至土地返還原告庚○○、丁○○及│
│      │其他共有人之日止，按月給付原告庚○○、丁○○│
│      │各新臺幣1,391元。                           │
└───┴──────────────────────┘
附件二
┌──────────────────────────┐
│原告於97年12月4日準備(一)狀所載訴之聲明               │
├───┬──────────────────────┤
│第一項│被告乙○○應自坐落臺北縣土城市○○○段388 之│
│      │1地號上如附圖所示A部分面積34平方公尺土地遷出│
│      │。                                          │
├───┼──────────────────────┤
│第二項│被告癸○○應自坐落臺北縣土城市○○○段388之1│
│      │地號上如附圖所示B部分面積18平方公尺土地遷出 │
│      │。                                          │
├───┼──────────────────────┤
│第三項│被告杜金貴應自坐落臺北縣土城市○○○段388之1│
│      │地號上如附圖所示C部分面積25平方公尺土地遷出 │
│      │。                                          │
├───┼──────────────────────┤
│第四項│被告戊○○、林騰應自坐落臺北縣土城市○○○段│
│      │388之1地號上如附圖所示A部分面積34平方公尺、B│
│      │部分面積18平方公尺、C部分面積25平方公尺之土 │
│      │地上建物拆除，並將該部分土地返還予原告庚○○│
│      │、丁○○及其他共有人。                      │
├───┼──────────────────────┤
│第五項│被告甲○○應自坐落臺北縣土城市○○○段388之1│
│      │地號上如附圖所示D 部分面積34平方公尺土地遷出│
│      │。                                          │
├───┼──────────────────────┤
│第六項│被告羅榮文應自坐落臺北縣土城市○○○段388之1│
│      │地號上如附圖所示D 部分面積34平方公尺土地上之│
│      │建物拆除，並將該部分土地返還予原告庚○○、陳│
│      │季秋及其他共有人。                          │
├───┼──────────────────────┤
│第七項│被告戊○○、林騰應連帶給付原告庚○○、丁○○│
│      │各新臺幣128,514元，及自起訴狀繕本送達被告等 │
│      │之翌日起至清償日止，按年息5％計算之利息；暨 │
│      │自原告起訴日起至土地返還原告庚○○、丁○○及│
│      │其他共有人之日止，按月給付原告庚○○、丁○○│
│      │各新臺幣2,142元。                           │
├───┼──────────────────────┤
│第八項│被告羅榮文應給付原告庚○○、丁○○各新臺幣56│
│      │,746 元，及自起訴狀繕本送達被告等之翌日起至 │
│      │清償日止，按年息5％計算之利息；暨自起訴日起 │
│      │至土地返還原告庚○○、丁○○及其他共有人之日│
│      │止，按月給付原告庚○○、丁○○各新臺幣946 元│
│      │。                                          │
└───┴──────────────────────┘
附表三
┌──────────────────────────┐
│原告於97年12月22日準備(二)狀所載訴之聲明              │
├───┬──────────────────────┤
│第一項│被告乙○○、辛○○應自坐落臺北縣土城市柑林埤│
│      │段388之1地號上如附圖所示A部分面積34平方公尺 │
│      │土地遷出。                                  │
├───┼──────────────────────┤
│第二項│被告癸○○、辛○○應自坐落臺北縣土城市柑林埤│
│      │段388之1地號上如附圖所示B部分面積18平方公尺 │
│      │土地遷出。                                  │
├───┼──────────────────────┤
│第三項│被告杜金貴、丙○○○應自坐落臺北縣土城市柑林│
│      │埤段388之1地號上如附圖所示C部分面積25平方公 │
│      │尺土地遷出。                                │
├───┼──────────────────────┤
│第四項│被告戊○○、林騰應自坐落臺北縣土城市○○○段│
│      │388之1地號上如附圖所示A部分面積34平方公尺、B│
│      │部分面積18平方公尺、C部分面積25平方公尺之土 │
│      │地上建物拆除，並將該部分土地返還予原告庚○○│
│      │、丁○○及其他共有人。                      │
├───┼──────────────────────┤
│第五項│被告甲○○、壬○○應自坐落臺北縣土城市柑林埤│
│      │段388之1地號上如附圖所示D 部分面積34平方公尺│
│      │土地遷出。                                  │
├───┼──────────────────────┤
│第六項│被告羅榮文應自坐落臺北縣土城市○○○段388之1│
│      │地號上如附圖所示D 部分面積34平方公尺土地上之│
│      │建物拆除，並將該部分土地返還予原告庚○○、陳│
│      │季秋及其他共有人。                          │
├───┼──────────────────────┤
│第七項│被告戊○○、林騰、辛○○應連帶給付原告庚○○│
│      │、丁○○2人各新臺幣86,789 元，及自起訴狀繕本│
│      │送達被告等之翌日起至清償日止，按年息5％計算 │
│      │之利息；暨自原告起訴日起至附圖所示A、B部分土│
│      │地返還原告庚○○、丁○○及其他共有人之日止，│
│      │按月給付原告2人各1,446元；被告戊○○、林騰、│
│      │丙○○○應連帶給付原告庚○○、丁○○2人各   │
│      │41,725元，及自起訴狀繕本送達被告等之翌日起至│
│      │清償日止，按年息5％計算之利息，並自原告起訴 │
│      │之日起至附圖所示C部分土地返還予原告丁○○、 │
│      │庚○○及其他共有人之日止，按月連帶給付原告2 │
│      │人各695元。                                 │
├───┼──────────────────────┤
│第八項│被告羅榮文、壬○○應連帶給付原告庚○○、陳季│
│      │秋各新臺幣56,746元，及自起訴狀繕本送達被告等│
│      │之翌日起至清償日止，按年息5％計算之利息；暨 │
│      │自起訴日起至附圖所示D部分土地返還原告丁○○ │
│      │、庚○○及其他共有人之日止，按月給付原告陳國│
│      │治、丁○○各新臺幣946元。                   │
└───┴──────────────────────┘

司法院資訊處製作；財團法人民間司法改革基金會備份。
